【裁判字號】    99,消債更,244
【裁判日期】    980805
【裁判案由】    聲請更生程序
【裁判全文】
臺灣高雄地方法院民事裁定           99年度消債更字第244號
聲  請  人
即 債務 人  甲○○
上列當事人因消費者債務清理事件聲請更生，本院裁定如下：
    主  文
聲請駁回。
聲請費用由聲請人負擔。
    理  由
一、聲請意旨略以：伊積欠良京實業股份有限公司（下稱良京公
    司）新台幣（下同）2,423,172 元、洪輝泰735,000 元、簡
    許碖74,000元及勞工保險局99,655元。於民國99年3 月間接
    獲良京公司電話催收，表示需先行清償債務總額一半，另一
    半債務再行協商，否則應一次全部清償，始願撤回強制執行
    程序，然伊實無足夠資力清償一半債務。又伊每年薪資遭良
    京公司強制執行收取約160,000 元，伊現年50歲，依法定退
    休年齡65歲，距法定退休年齡尚有15年，預計15年間被良京
    公司收取之金額為240 萬元，尚不足清償良京公司之債務，
    遑論尚有15年間所生之利息及違約金，且尚有洪輝泰、簡許
    碖、勞工保險局等民間債務，而有不能清償或有不能清償之
    虞之情事。聲請人所積欠債務均非屬金融機構之債權，且聲
    請人所負無擔保或無優先權之債務總額並未逾1200萬元，復
    未經法院裁定開始清算程序或宣告破產，爰依法聲請更生等
    語。
二、按債務人不能清償債務或有不能清償之虞者，得依本條例所
    定更生或清算程序，清理其債務，消費者債務清理條例（下
    稱消債條例）第3 條定有明文。蓋經濟上陷於困境之消費者
    ，若任其於惡性循環之債務窘境中自生自滅，其將衍生嚴重
    之社會問題，致難以維持安定之社會經濟秩序，故有予之分
    別情形依更生或清算之程序清理其債務之必要，藉以妥適調
    整其與各相關債權人等間之權利義務關係，以謀求消費者經
    濟生活之更生機會，從而健全社會經濟發展。惟私法上債之
    關係，係以當事人間之信賴關係為基礎，為社會經濟組織之
    重要支柱，故當事人於以法律行為追求自己之利益之際，亦
    應顧及對方之利益，並考量債權債務在社會上之作用，本於
    誠實及信用之原則，行使其債權及履行其債務，故債務人之
    消費者欲以上開條例為其所負義務之調整者，自應本於誠信
    原則之本旨，僅在其不能清償債務或有不能清償之虞而使其
    陷於經濟上之困境時，始得准許之，以避免其藉此善意之立
    法而惡意圖謀減免債務，致使社會陷於道德之危險，並因此
    使信用緊縮而造成社會經濟之動盪。又聲請更生或清算不合
    程式或不備其他要件者，法院應以裁定駁回之，但其情形可
    以補正者，法院應定期間先命補正，消債條例第8 條亦有明
    文。
三、經查：
  (一)聲請人係於49年6 月生，現年50歲，自86年5 月2 日起迄今
    任職於永記造漆工業股份有限公司；名下有土地2 筆、房屋
    1 筆，資產總額928,400 元。又於98年度總收入為412,523
    元，平均月收入34,377元；自99年1 月起至4 月止，薪資收
    入計142,689 元，平均每月為35,672元，尚有年節獎金、特
    別獎金合計72,052元，平均每月獲領獎金6,004 元，是平均
    月收入為41,676元；有戶籍謄本、勞工保險被保險人投保明
    細表、財產歸屬資料明細表、98年度及99年1 月至4 月之薪
    資單1 份在卷可稽（詳卷第38頁、第44頁、第15頁、第31至
    34頁、第35至37頁），足認聲請人有固定收入，乃具備償債
    能力之人。
  (二)按消債條例之立法目的，係為使不幸陷入經濟困境之人得以
    清理債務、重建生活，並在清理過程中能保有符合人性尊嚴
    之最低基本生活，而非維持債務人過去慣常之寬裕生活，是
    於評估債務人是否有不能清償時，並非由聲請人任意主張其
    基本生活費用之數額，否則將造成揮霍無度以致清償能力降
    低，反而易使更生程序無從進行，因此本院認應依內政部社
    會司99年度台灣省每人每月之最低生活標準為9,829 元，認
    聲請人每月必要生活費為9,829 元。從而，聲請人主張每月
    最低生活費用為10,991元，逾前開範圍者，難認屬於必要費
    用。
  (三)聲請人積欠良京公司本金1,598,940 元，自99年7 月12日起
    至清償日止，按年息百分之10.66 計算之利息，暨自99年7
    月12日起至清償日止，按上開利率百分之20計算之違約金；
    是聲請人除積欠良京公司本金1,598,940 元外，每月新增利
    息及違約金合計17,045元【（0000000 元×10.66%÷12月）
    ＋（0000000 元×10.66%×20% ÷12）＝17045 元】；且良
    京公司債務總額現為2,423,172 元，有良京公司民事聲請狀
    （詳卷第58頁）在卷可憑。又聲請人積欠洪輝泰735,000 元
    ，有聲請人所簽發之本票1 紙（詳卷第11頁）可考；並積欠
    勞工保險局勞工紓困貸款99,655元，有存摺影本1 紙在卷可
    稽。據上，聲請人現積欠良京公司等債權人計3,257,827 元
    。至聲請人雖主張另積欠簡許碖740,000 元，每月清償5,00
    0 元云云，固提出簡許碖書立之證明書1 紙（詳卷第12頁）
    為證；惟聲請人就前開簡許碖740,000 元債務，除上開證明
    書外，並未提出其他借貸及清償證明文件、借貸期間、債權
    發生原因等相關資料，以為釋明；是依形式上審認，難認該
    筆債務存在，不予列入，附此敘明。
  (四)準上而論，聲請人每月收入41,676元，扣除每月必要生活支
    出9,829 元，尚餘31,847元（41676 元－9829元＝31847 元
    ）可供清償債務，而聲請人目前積欠債務總額3,257,827 元
    ，並自99年7 月12日起每月新增利息及違約金17,045元。又
    扣除聲請人名下財產約928,400 元，債務餘額應約為2,329,
    427 元，加計每月新增利息及違約金。依此計算，聲請人於
    13年2 月即得清償完畢，尚未逾法定退休年齡。從而，聲請
    人主張有不能清償債務，或不能清償債務之虞，尚難採信。
四、綜上所述，聲請人不能舉證證明有何不能清償債務，或有不
    能清償債務之虞之情事存在，其更生之聲請即不符消債條例
    第3 條所定要件，且上開欠缺又屬無從補正，依首揭說明，
    自應駁回其更生之聲請。
五、依消費者債務清理條例第8 條前段、第15條、民事訴訟法第
    95條、第78條，裁定如主文。
中    華    民    國    98    年     8    月     5    日
                  民事第五庭  法  官  洪榮家
上為正本係照原本作成
如不服本裁定，應於裁定送達後10日內，以書狀向本院提出抗告
，並繳納抗告費新臺幣1千元
中    華    民    國    98    年     8    月     5    日
                              書記官  胡美儀

司法院資訊處製作；財團法人民間司法改革基金會備份。
